【裁判字號】    97,訴,917
【裁判日期】    990520
【裁判案由】    違反銀行法
【裁判全文】
臺灣桃園地方法院刑事判決               97年度訴字第917號
公  訴  人  臺灣桃園地方法院檢察署檢察官
被      告  庚○○
選任辯護人  陳俊隆律師
上列被告因違反銀行法案件，經檢察官提起公訴（九十七年度偵
字第一二五六九號），本院判決如下：
    主  文
庚○○共同違反除法律另有規定者外，非銀行不得辦理國內外匯
兌業務之規定，處有期徒刑壹年捌月，緩刑肆年，並應本判決確
定之日起壹年內，向公庫支付新臺幣捌萬元。扣案搭配門號0000
000000號使用之MOTOROL甲牌行動電話壹支（含晶片卡一張）沒收
。
    事  實
一、庚○○與真實姓名年籍均不詳綽號阿風、阿偉之成年男子均
    明知除法律另有規定者外，非銀行不得辦理國內外匯兌業務
    ，竟共同基於非法辦理國內外匯兌業務之犯意聯絡，自民國
    97年3月間某日起至同年5月22日止，以月薪新臺幣（下同）
    四萬元之代價受僱於阿偉（起訴書誤載為阿風），由阿風、
    阿偉尋找並接洽不特定之客戶，如臺灣地區有需匯款至大陸
    地區者，由阿風或阿偉指示該名客戶先以新臺幣匯至庚○○
    向中國信託商業銀行股份有限公司北桃園分行申請之帳號00
    0000000000號帳戶（下稱中國信託銀行帳戶），再由阿風或
    阿偉在大陸地區以相當之人民幣匯至該客戶指定之大陸地區
    銀行帳戶；又如大陸地區有需匯款至臺灣地區者，亦由阿風
    或阿偉指示該名客戶先以人民幣匯至阿風或阿偉在大陸地區
    指定之銀行帳戶，再由阿偉以大陸地區門號00000000000 號
    電話直接通話或傳送簡訊等方式，與庚○○所有搭配門號00
    00000000號使用之MOTOROL甲牌行動電話一支（含晶片卡一張
    ）聯絡，指示庚○○於臺灣地區自中國信託銀行帳戶以新臺
    幣匯至該客戶指定之臺灣地區銀行帳戶，阿風及阿偉則從中
    抽取匯款金額千分之五之手續費以為報酬而牟利，其等以此
    方式共同非法辦理臺灣地區與大陸地區之匯兌業務。於97年
    4月7日，因楊柳清在大陸地區福建省廈門市○○區○○路53
    號之13向址設臺灣地區○○市○○街403之2號之龍記實業有
    限公司（下稱龍記公司）訂購化妝品，楊柳清遂委任阿風或
    阿偉在臺灣地區匯款十三萬一千元予龍記公司以為貨款之給
    付，庚○○接獲阿偉指示後，即於97年4月7日以其中國信託
    銀行帳戶將上數金額匯予龍記公司收訖，而辦理國內外匯兌
    業務。其後，於97年5 月21日庚○○到址設桃園縣中壢市○○路○段445號之中國信託銀行中原分行查詢帳戶無法提款之
    原因時，為警查獲，嗣並扣得庚○○所有搭配門號00000000
    00號使用之MOTOROL甲牌行動電話一支（含晶片卡一張）及中
    國信託銀行帳戶存簿一本，庚○○並已自其帳戶內提領而獲
    得月薪共八萬元（起訴書誤載為六萬元）之利益。
二、案經桃園縣政府警察局中壢分局報請臺灣桃園地方法院檢察
    署檢察官偵查起訴。
    理  由
甲、證據能力：
壹、按被告以外之人於審判外之言詞或書面陳述，除法律有規定
    者外，不得作為證據，刑事訴訟法第一百五十九條第一項定
    有明文。又被告以外之人於檢察事務官、司法警察官或司法
    警察調查中所為之陳述，未經被告於審判期日踐行詰問之程
    式，性質上屬於傳聞證據，依同法第一百五十九條之二規定
    ，該陳述除具有較可信之特別情況及為證明犯罪事實存否所
    必要者外，不具有證據能力；所謂「具有較可信之特別情況
    」，應係指該被告以外之人於檢察事務官、司法警察官或司
    法警察調查中所為之陳述，與審判中不符，而其先前之陳述
    ，從客觀上之環境或條件等情況加以觀察，有足以取代審判
    中經反對詰問之可信性保證者而言（最高法院九十六年度台
    上字第五九七九號判決要旨參照）。經查，證人壬○○於警
    詢之證述，乃被告以外之人於審判外之陳述，屬傳聞證據，
    且辯護人已就上開供述之證據能力表示爭執（見本院九十七
    年度訴字第九一七號卷第22頁），本院審酌壬○○業經本院
    傳喚後到庭進行交互詰問程序，且其於本院所為之證述與其
    於警詢之證述並無顯然不符而具有較可信之特別情況，揆諸
    上開說明，壬○○於警詢之證述即無證據能力。
貳、至其餘資以認定被告犯罪事實之非供述證據，本院查無有何
    違反法定程序取得之情形，均認具有證據能力，合先敘明。
乙、有罪部分：
壹、認定事實所憑證據及理由：
一、訊據被告庚○○固坦承有以月薪四萬元之代價受僱於阿偉，
    並依阿偉之電話或簡訊指示，使用其中國信託銀行帳戶辦理
    新臺幣匯出或匯入等行為，惟矢口否認有何違反銀行法之犯
    行，辯稱：本件並無資金清算、異地間款項收付、資金轉移
    之行為，與匯兌業務之定義不符，且伊均匯至臺灣的帳戶，
    並未匯至大陸地區，亦無兌換人民幣，故伊無辦理國內外匯
    兌業務之主觀犯意及客觀犯行，伊亦不知道其行為是否違反
    銀行法。又蔡彥芃雖證稱以伊帳戶匯予龍記公司之款項係該
    公司客戶所付之貨款，然伊並不認識該名客戶，亦非聽從該
    客戶指示匯款，可能是阿風等人向龍記公司訂貨再運往大陸
    販售云云。經查：
（一）被告庚○○自民國97年3月間某日起至同年5月22日止，以
      月薪四萬元之代價受僱於阿偉，由阿風、阿偉尋找並接洽
      不特定之客戶，如臺灣地區有需匯款至大陸地區者，則由
      阿風或阿偉指示該名客戶先以新臺幣匯至庚○○提供之中
      國信託銀行帳戶，再由阿風或阿偉在大陸地區以相當之人
      民幣匯至該客戶指定之大陸地區銀行帳戶；又如大陸地區
      有需匯款至臺灣地區者，亦由阿風或阿偉指示該名客戶先
      以人民幣匯至阿風或阿偉在大陸地區指定之銀行帳戶，再
      由阿偉指示庚○○於臺灣地區自其中國信託銀行帳戶以新
      臺幣匯至該客戶指定之臺灣地區銀行帳戶，阿風及阿偉則
      從中抽取匯款金額千分之五之手續費以為報酬而牟利，被
      告並已自其帳戶中提領共計八萬元月薪等情，業據被告於
      警詢、偵查、本院訊問、行準備程序及審理時均供述明確
      （見九十七年度偵字第一二五六九號卷一第9 至13頁、第
      57至58頁、第65至67頁、第72至75頁、第146至150頁，九
      十七年度偵字第一二五六九號卷二第206至209頁，本院九
      十七年度聲羈字第三九三號卷第5至7頁，本院九十七年度
      訴字第九一七號卷第7至8頁、第20頁、第294至295頁），
      且依證人即龍記公司業務員蔡彥芃於本院審理時具結證稱
      ：於97年4月7日由被告的中國信託銀行帳戶匯款到龍記公
      司的十三萬一千元，就是由客戶（楊柳清）匯進的款項，
      依我庭呈之商品明細表記載，客戶地址為福建省，這個地
      址是客戶提供的，這個客戶說他們公司在廈門等語（見本
      院九十七年度訴字第九一七號卷第189至191頁、第198 頁
      ），亦足認於97年4月7日由被告中國信託銀行帳戶匯予龍
      記公司之十三萬一千元，確係用以清理址設大陸地區福建
      省廈門市之楊柳清與龍記公司間債權債務關係。此外，並
      有中國信託銀行函附被告之帳戶開戶資料及歷史交易查詢
      明細（見九十七年度偵字第一二五六九號卷一第84頁，本
      院九十七年度訴字第九一七號卷第58至66頁）附卷可稽，
      足認被告前揭自白與事實相符，堪予採信。
（二）又違反銀行法第二十九條第一項規定者，依同法第一百二
      十五條第一項之規定處罰。此乃對非銀行非法辦理國內外
      匯兌業務之處罰規定。倘行為人非銀行，其主觀上基於辦
      理國內外匯兌業務之犯意，而實行該犯罪行為者，即為成
      立，至於辦理次數之多寡，並非所問，縱僅實行一次即被
      查獲，仍無解於該罪之成立（最高法院九十八年度台上字
      第五二六六號判決要旨參照）。查本件被告自承其提供之
      中國信託銀行帳戶係供有兌換人民幣需求而委任阿風或阿
      偉之不特定客戶作匯款之用，則其有反覆實施之犯意甚明
      ，雖本案僅足證明被告為一次之辦理國內外匯兌行為，惟
      仍無礙於該罪之成立。
（三）被告雖辯稱：本件並無資金清算、異地間款項收付、資金
      轉移之行為，與匯兌業務之定義不符，且伊均匯至臺灣的
      帳戶，並未匯至大陸地區，亦無兌換人民幣，故伊無辦理
      國內外匯兌業務之主觀犯意及客觀犯行云云。惟查：
    1.按銀行法第二十九條第一項規定，除法律另有規定者外，
      非銀行不得經營收受存款、受託經理信託資金、公眾財產
      或辦理國內外匯兌業務。前開法條所稱「匯兌業務」，乃
      指行為人不經由現金之輸送，而藉著與其他地方的分支機
      構或特定人間之資金清算，經常為其客戶辦理異地間款項
      之收付，清理客戶與第三人間債權債務關係或完成資金轉
      移之行為。至於「國內外匯兌」則是指銀行利用與國內異
      地或國際間同業相互劃撥款項之方式，例如電匯、信匯、
      票匯等，以便利顧客國內異地或國際間交付款項之行為，
      代替現金輸送，了結國際間財政、金融及商務上所發生之
      債權債務，收取匯費，並可得無息資金運用之一種銀行業
      務而言。因此，凡從事異地間寄款、領款之行為，無論是
      否賺有匯差，亦不論於國內或國外為此行為，均符合銀行
      法該條項「匯兌業務」之規定。資金款項皆得為匯兌業務
      之客體，本來就沒有法定貨幣或外國貨幣等之限制，人民
      幣為大陸地區內部所定之具流通性貨幣，所以人民幣屬資
      金、款項，並無疑義（最高法院九十五年度台上字第五九
      一○號判決要旨參照）。查本件被告為賺取月薪四萬元而
      受阿偉僱用，並提供其中國信託銀行帳戶，依阿偉指示為
      不特定客戶辦理新臺幣收付，為被告所是認，且被告於97
      年4月7日以其中國信託銀行帳戶匯予龍記公司之十三萬一
      千元，確係為址設大陸地區福建省廈門市之楊柳清給付予
      龍記公司之貨款，亦經蔡彥芃於本院審理時證述明確，是
      由被告使用之中國信託銀行帳戶有來自大陸地區之資金及
      其目的係在清理楊柳清與龍記公司間之債權債務關係等情
      觀之，被告所為即有異地間款項收付、資金轉移等匯兌業
      務無訛。
    2.又因銀行法第二十九條第一項明定非銀行不得辦理國內外
      匯兌業務，故私人間所為之匯兌行為即屬政府嚴查之違法
      行為，惟每次匯出或匯入之款項，均隨客戶要求而有不同
      ，則匯出或匯入款項之總額結算結果，除經被告坦承或有
      帳冊明確記載外，委難知其實情。然由匯兌行為旨在賺取
      匯差為目的，衡諸情理，必有資金結算之過程，方能知其
      盈餘並決定資金如何調度等事宜，是縱未查得匯出或匯入
      款項總額之實際結算結果，尚難執此即認其無資金結算之
      行為。再依被告於偵查中供稱：錢進去後，阿偉會打電話
      給我叫我核對，我常常去查詢存簿進帳的情形，阿偉會打
      電話給我，問我中國信託入多少，並告訴我錢要轉去哪裏
      等語（見九十七年度偵字第一二五六九號卷一第147 頁）
      ，可知阿風及阿偉經常要求被告查詢並回報中國信託銀行
      帳戶所匯出或匯入之款項及其餘額，並依被告查詢及回報
      結果而指示被告下次匯款之數額及帳戶，是阿風、阿偉指
      示被告以其中國信託銀行帳戶作匯入或匯出款項之行為後
      ，有資金結算之行為，應屬合理之認定。
    3.又依前述判決要旨所示，凡從事異地間寄款、領款之行為
      ，無論是否賺有匯差，亦不論於國內或國外為此行為，均
      符合銀行法該條項「匯兌業務」之規定。而被告使用之中
      國信託銀行帳戶確有匯與龍記公司之行為，則被告所為之
      匯款行為，雖係在臺灣地區，仍與前述匯兌業務之意義相
      符，故被告所辯款項均轉匯出至台灣帳戶，並未匯至大陸
      地區，亦無轉換人民幣，故其無辦理國內外匯兌業務之主
      觀犯意及客觀犯行云云，亦無足採。
    4.準此，被告既依阿偉指示，以其中國信託銀行帳戶匯款至
      指定之龍記公司帳戶，為大陸地區之楊柳清給付貨款予臺
      灣地區之龍記公司，是其所為確已合於前述「匯兌業務」
      之要件，故被告此部分所辯，要無足採。
（四）再按除有正當理由而無法避免者外，不得因不知法律而免
      除刑事責任，但按其情節，得減輕其刑，刑法第十六條定
      有明文。依被告於警詢、偵查及本院審理時均一再供承是
      阿偉指示要做兩岸間新臺幣與人民幣的匯兌事宜，足見被
      告對其依阿偉指示而由中國信託銀行帳戶內匯入或匯出之
      款項，均與兌換人民幣有關，且由本件發生之原因，源於
      當時政府政策並未開放兩岸間之金融機構得直接進行匯兌
      業務，惟兩岸人民又有資金往來之實際需求，為媒體廣為
      宣傳而屬公眾週知之事實，故被告等人始有藉此地下通匯
      之方式，獲得賺取匯差之機會，否則兩岸人民若能透過合
      法之銀行進行匯兌，何需甘冒遭詐欺、倒帳之風險，而委
      託阿風、阿偉等私人為其匯款，是被告所辯不知違反銀行
      法云云，要難採信，且其欠缺違法性認識亦難認為已達於
      不可避免之程度，故其此部分所辯，僅屬事後卸責之詞，
      不足採信。
（五）被告另辯稱：蔡彥芃雖證稱以其中國信託銀行帳戶匯至龍
      記公司之款項係該公司客戶所付之貨款，然其並不認識該
      名客戶，亦非聽從該客戶指示匯款，可能是阿風等人向龍
      記公司訂貨再運往大陸販售云云。然被告既不認識在大陸
      地區之楊柳清，竟仍願意在臺灣地區以其帳戶匯款十三萬
      一千元至楊柳清指定之龍記公司帳戶，顯見被告等人確實
      已在大陸地區預先向楊柳清收取相當於新臺幣十三萬一千
      元貨款及以該金額乘以千分之五之手續費之人民幣，益徵
      被告確有辦理匯兌之意思及行為，是被告此部分所辯，亦
      僅為脫罪之詞。又如蔡彥芃所指之大陸地區客戶即為阿風
      ，被告當可向阿風或阿偉查證或指出可供本院調查之證據
      ，以免遭到冤抑，惟被告僅以假設之語氣，空言該客戶可
      能係阿風云云，顯屬犯後飾卸之詞，要無足採。
（六）另公訴人雖聲請傳喚證人己○○，然該名證人於本院審理
      時經合法傳喚、拘提均未到庭，故該名證人即無調查之可
      能，附此敘明。
二、綜上所述，被告所辯均無足採，本件事證明確，被告犯行洵
    堪認定，應依法論科。
貳、論罪科刑：
一、核被告所為，係違反銀行法第二十九條之規定，且犯罪所得
    尚未逾一億元，應依同法第一百二十五條第一項之規定處斷
    。被告與真實姓名年籍均不詳綽號「阿風」、「阿偉」之成
    年男子間，就前揭違反銀行法之犯行，有犯意聯絡及行為分
    擔，為共同正犯。又查銀行法第一百二十五條第一項之法定
    刑度，於78年7 月17日修正前，原係「五年以下有期徒刑、
    拘役或科或併科二十五萬元以下之罰金」，嗣於該日修正為
    「一年以上七年以下有期徒刑，得併科新臺幣三百萬元以下
    之罰金」，繼之於89年11月1 日再度提高為「三年以上十年
    以下有期徒刑，得併科新臺幣一億元以下之罰金」，至93年
    2月4日，再將罰金提高至現行規定之「新臺幣一千萬元以上
    二億元以下」，並增定「其犯罪所得達新臺幣一億元以上者
    ，處七年以上有期徒刑，得併科新臺幣二千五百萬元以上五
    億元以下罰金」。考其多次修法提高法定刑度，係針對地下
    投資公司或類似組織違法以高額利潤吸收民間游資，從事股
    票炒作、外匯、房地產等投機性活動，一旦週轉不靈或惡性
    倒閉，往往釀成金融風暴，並使投資大眾之利益遭受重大損
    害，故乃加重處罰以抑制並嚴懲地下投資公司之違法吸金行
    為。至於辦理國內外匯兌業務，雖同為該條所規範，然非銀
    行辦理國內外匯兌，僅係違反政府匯兌管制之禁令，不至於
    對整體金融體系及社會安定造成重大衝擊，故其不法內涵、
    侵害法益之範圍及大小則與從事地下投資公司或類似違法組
    織不能等同視之。況此項兩岸地下通匯業務盛行，主要在政
    府兩岸政策緊縮，因應往來兩岸人員事實上之需要而生，客
    觀上有其現實層面考量，雖其仍具有不法之性質，但究與地
    下投資公司坑殺投資人之情形不同，本院認被告在此環境下
    受僱於阿風、阿偉而從事此匯兌業務，且係依從阿偉指示辦
    理，又其所為違法辦理兩岸匯兌業務，亦係因應前述社會現
    狀所生，惡性尚非重大，如處以銀行法第一百二十五條第一
    項之法定最低刑有期徒刑三年，實屬過苛，而有法重情輕，
    顯可憫恕之情，爰依刑法第五十九條規定，酌量減輕其刑。
    爰審酌被告私下從事兩岸匯兌，除違反法律規定之外，更使
    政府對於匯款資金管制無從落實，而影響金融秩序，所為非
    是，惟以本案僅能證明被告有一次非銀行而辦理國內外匯兌
    業務之行為，並參以該次匯兌金額非鉅，及被告犯後能對犯
    罪事實坦承以告，並表示懺悔，足認其犯後態度尚佳，又被
    告係因失業，為謀工作始參與本件犯行，與其參與之程度、
    犯罪之手段等一切情況，量處如主文所示之刑，以資懲儆。
二、被告未曾受有期徒刑以上刑之宣告，有臺灣高等法院被告前
    案紀錄表在卷可稽，其一時失慮，致罹刑章，惡性尚非深重
    ，又已表示懺悔，堪認其經此罪刑之宣告，當知所警惕而無
    再犯之虞，本院認所宣告之刑，以暫不執行為宜，爰依刑法
    第七十四條第一項第一款之規定諭知被告緩刑四年，並審酌
    被告為獲取薪資之私利，而參與辦理匯兌業務，破壞國家金
    融秩序，及其已領取八萬元薪資利益等情，爰併命被告應於
    本判決確定之日起一年內，向公庫支付八萬元。
三、扣案搭配門號0000000000號之MOTOROL甲牌行動電話一支（含
    晶片卡一張），為被告所有供其為本件犯行所用之物，應依
    刑法第三十八條第一項第二款之規定，宣告沒收。至扣案之
    中國信託銀行帳戶存簿一本，係中國信託銀行所有而供客戶
    使用存提款使用之物，不得沒收。又扣案之渣打國際商業銀
    行股份有限公司中原簡易分行帳號00000000000 號帳戶（下
    稱渣打銀行帳戶）存摺一本，雖亦屬被告向渣打銀行所申辦
    ，惟與本院認定被告有罪部分之行為無涉，亦不予宣告沒收
    。
丙、不另為無罪之諭知：
壹、公訴意旨雖以：被告自97年3月間某日起至同年5月22日止，
    使用其中國信託銀行帳戶與渣打銀行帳戶，以上揭方式違反
    銀行法第二十九條第一項之規定，實際辦理除前述經本院認
    定有罪部分外，其餘依其中國信託銀行帳戶及渣打銀行帳戶
    所示，在臺灣地區與大陸地區間之匯兌業務，而涉犯同法第
    一百二十五條第一項之罪嫌云云。
貳、按犯罪事實應依證據認定之，無證據不得推定其犯罪事實，
    又不能證明被告犯罪或其行為不罰者，應諭知無罪之判決，
    刑事訴訟法第一百五十四條第二項及第三百零一條第一項分
    別定有明文。又刑事訴訟法上所謂認定犯罪事實之證據，係
    指足以認定被告確有犯罪行為之積極證據而言，該項證據自
    須適合於被告犯罪事實之認定，始得採為斷罪資料。事實之
    認定，應憑證據，如未能發現相當證據，或證據不足以證明
    ，自不能以推測或擬制之方法，以為裁判基礎。認定犯罪事
    實所憑之證據，雖不以直接證據為限，間接證據亦包括在內
    ；然而無論直接或間接證據，其為訴訟上之證明，須於通常
    一般之人均不致有所懷疑，而得確信其為真實之程度者，始
    得據為有罪之認定。刑事訴訟法第一百六十一條第一項規定
    ：檢察官就被告犯罪事實，應負舉證責任，並指出證明之方
    法。因此，檢察官對於起訴之犯罪事實，應負提出證據及說
    服之實質舉證責任。倘其所提出之證據，不足為被告有罪之
    積極證明，或其指出證明之方法，無從說服法院以形成被告
    有罪之心證，基於無罪推定之原則，自應為被告無罪判決之
    諭知（最高法院二十九年上字第三一○五號、四十年台上字
    第八六號、七十六年台上字第四九八六號、九十二年台上字
    第一二八號判例要旨參照）。
參、公訴意旨認被告除經本院認定有罪部分外，其中國信託銀行
    帳戶及渣打銀行帳戶之金錢往來，涉犯銀行法第一百二十五
    條第一項之罪嫌，係以被告之自白、壬○○於警詢之證述（
    業經本院認定無證據能力）、及中國信託銀行帳戶與渣打銀
    行帳戶之開戶資料與交易明細，暨公訴人於本院審理時補充
    提出之中國信託銀行97年7 月22日函附乙○○帳戶資料及新
    光銀行97年7 月23日函附丁○○之帳戶資料等，為其認定之
    依據。惟訊據被告固坦承有依阿偉指示以其及中國信託銀行
    帳戶供人匯款或自行匯款等事實，惟被告堅詞否認有公訴意
    旨所指此部分之犯行，並以壬○○匯入伊帳戶之款項為詐騙
    集團所得，非辦理匯兌業務所得等語置辯。經查：
一、訊據被告固坦承有公訴意旨所指自97年3月間某日起至同年5
    月22日止，以上揭方式實際辦理臺灣地區與大陸地區間之匯
    兌業務之情。惟其於偵查中亦供稱：我的中國信託銀行帳戶
    及渣打銀行帳戶從我開始從事這個工作，有使用在其他用途
    ，如網購、付信用卡款。我自己也會使用該帳戶，大約都是
    幾千塊到一萬塊左右等語（見九十七年度偵字第一二五六九
    號卷一第74頁、第148 頁），顯見被告所提供之上開二個帳
    戶，並非僅只用於依阿偉指示匯款乙途而已，是公訴人遽認
    被告上開二個帳戶內所有金額除經本院認定有罪之部分外，
    均屬被告從事匯兌之金額，尚難遽信。
二、再者，本案除經本院認定有罪之部分，有前述之積極證據可
    資證明該犯罪事實存在外，其餘被告所坦承於上開期間內可
    能有其他辦理國內外匯兌業務之事實，依卷內資料，並無從
    查知及確定被告每筆款項均屬在臺灣地區與大陸地區間異地
    收付款項之匯兌行為，是被告此部分之自白即因欠缺補強證
    據而無法確認與事實相符，又被告之自白，不得作為有罪判
    決之唯一證據，故被告之中國信託銀行帳戶及渣打銀行帳戶
    內除經本院認定有罪之部分外，其餘款項之匯出或匯入，是
    否為辦理國內外匯兌行為即屬不能證明。
三、再依證人壬○○於本院審理時具結證稱：我不認識被告，我
    會把詐騙所得款匯給被告，是大陸一個綽號阿輝的人打簡訊
    給我，這通簡訊屏東市刑大有拍照，我就依簡訊上面記載的
    帳號及姓名匯錢，被告之後把這些匯款轉匯到哪邊，我不知
    道。我也不認識阿風、阿偉，是否有公司要匯款去大陸兌現
    人民幣的金錢，我不知道，我是按照簡訊的內容匯款過去而
    已，我把錢匯入阿輝指定的帳戶後，不知道那些錢之後去哪
    ，我無法辨識被告中國信託銀行帳戶的存提明細表中，哪幾
    筆是我所存入等語（見本院九十七年度訴字第九一七號卷第
    43至44頁、第47頁、第50頁），堪認壬○○對於其究竟匯入
    幾筆款項至被告帳戶、該等款項有無匯出、何時匯出、匯予
    何人等情，均一無所知，故其之證詞，自無從為被告有本件
    犯罪事實之認定。
四、另公訴人雖臚列被告之中國信託銀行帳戶及渣打銀行帳戶內
    ，有辛○○、丙○○、己○○及戊○○等人之匯款紀錄（見
    本院九十七年度訴字第九一七號卷第94頁之補充理由書），
    然參酌證人辛○○於本院審理時具結證稱：我自己本身或家
    人都沒有在國外或臺灣做生意，也沒有朋友在大陸做生意等
    語（見本院九十七年度訴字第九一七號卷第157 頁反面），
    及證人丙○○於本院審理時具結證稱：我在國外沒有做生意
    ，在臺灣曾經有開過餐廳、鞋店，我沒有家人在國外或是臺
    灣做生意，也沒有朋友在大陸或是國外做生意，我週遭的人
    沒有在大陸做生意或是生活。我有在97年4 月18日匯一筆一
    百萬元，還有在97年4 月22日以現金存入七十萬元到被告中
    國信託銀行帳戶，是幫我先生己○○匯錢，他叫我匯款時沒
    有跟我提到錢是要匯的國外的，就我所知，我先生的朋友或
    是親人沒有在大陸做生意或是生活的等語（見本院九十七年
    度訴字第九一七號卷第159至160頁），尚無從認定各該證人
    匯入被告帳戶中之款項確與非法辦理國內外匯兌之犯行有關
    ，故此部分亦無從為被告有罪之認定。
五、再就公訴人於本院行準備程序時所補充之中國信託銀行97年
    7月22日函附乙○○帳戶資料及新光銀行97年7月23日函附丁○○之帳戶資料觀之（見九十七年度偵字第一二五六九號卷
    二第53至134 頁、第138至203頁），惟被告雖坦承有將乙○○及丁○○之帳戶設定為常用轉帳帳戶（見九十七年度偵字
    第一二五六九號卷一第148 頁），並有網路銀行新臺幣跨行
    轉入帳號設定資料在卷足佐（見九十七年度偵字第一二五六
    九號卷一第123 頁），且將上開資料與卷附之被告帳戶明細
    資料相互勾稽，可知乙○○及丁○○之帳戶有與被告帳戶往
    來之事實，但仍無法認定其等匯入被告帳戶中之款項確與非
    法辦理國內外匯兌之犯行有關，是此部分證據仍無法為被告
    不利之認定。
肆、綜上所述，本件依公訴人所舉之卷證資料，並無積極證據足
    以證明被告除經本院認定有罪部分外，有其他非法辦理國內
    外匯兌之犯行，此外，復查無其他積極證據足資證明被告有
    公訴意旨所指之此部分犯行，原應為被告無罪之諭知，惟公
    訴意旨認被告此部分犯行與經本院論罪科刑之部分，有包括
    一罪之實質上一罪關係，爰不另為無罪之諭知，附此敘明。
丁、退併辦之部分：
壹、臺灣屏東地方法院檢察署九十七年度偵字第四一八二號併辦
    意旨略謂：被告涉犯刑法三百三十九條第一項之詐欺取財罪
    ，與本案起訴部分為同一事實而移送本院併案審理。
貳、經查，本件被告經起訴之犯行，係提供帳戶進行兩岸間匯兌
    業務，而有違反銀行法第二十九條之規定，應依同法第一百
    二十五條之規定處斷，然被告並未因詐欺案件被訴，而與壬○○等詐騙集團之犯罪無涉，故併案意旨指被告所涉銀行法
    案件與刑法第三百三十九條第一項之詐欺取財罪為同一事實
    ，自有誤會。縱被告另有提供帳戶供詐欺之犯行，亦非本案
    起訴之範圍，本院無法審理，遑論併案部分。是併案部分與
    已起訴部分無涉，本院不得併予審理，應退由臺灣屏東地方
    法院檢察署檢察官另為適法之處理。
據上論斷，應依刑事訴訟法第二百九十九條第一項前段，銀行法
第一百二十五條第一項、第二十九條第一項，刑法第十一條前段
、第三十八條第一項第二款、第五十九條、第七十四條第一項第
一款、第二項第四款，判決如主文。
本案經檢察官馮浩庭到庭執行職務。
中    華    民    國    99    年    5     月    20    日
                  刑事第十二庭審判長法  官  魏于傑
                                    法  官  許雅婷
                                    法  官  李文娟
如不服本判決應於收受判決後10日內向本院提出上訴書狀，並應
敘述具體理由；其未敘述上訴理由者，應於上訴期間屆滿後20日
內向本院補提理由書（均須按他造當事人之人數附繕本）「切勿
逕送上級法院」。
以上正本證明與原本無異。
                                    書記官  蕭秀蓉
中    華    民    國    99    年    5     月    20    日
附錄本案論罪科刑法條全文：
銀行法第二十九條第一項
銀行法第一百二十五條第一項

司法院資訊處製作；財團法人民間司法改革基金會備份。
